【裁判字號】    98,上易,821
【裁判日期】    981214
【裁判案由】    傷害
【裁判全文】
臺灣高等法院高雄分院刑事判決         98年度上易字第821號
上  訴  人  臺灣高雄地方法院檢察署檢察官
被      告  乙○○
            丁○○
            丙○○
上列三位被告
共      同
選任辯護人  王伊忱律師
            陳景裕律師
            鄭美玲律師
上列上訴人因被告傷害案件，不服臺灣高雄地方法院98年度簡上
字第689 號中華民國98年9 月30日第一審判決（聲請簡易判決處
刑案號：臺灣高雄地方法院檢察署97年度調偵字第1256號），提
起上訴，本院判決如下：
     主  文
上訴駁回。
     理  由
一、聲請簡易判決處刑意旨略以：被告乙○○係被告丁○○、丙○○之父，被害人甲○○為被告乙○○之兄嫂、為被告丁○○、丙○○之伯母，被告乙○○、丁○○、丙○○等三人，
    於民國（下同）97年1 月30日，在高雄市三民區○○○路
    205 巷24號住處，與被害人甲○○對上開房屋、土地所有權
    及甲○○之夫黎正義死因等發生爭執時，均得預見拉扯可能
    招致他人受傷，竟共同基於傷害犯意，與被害人甲○○發生
    拉扯，致被害人甲○○受有臉額部血腫（1.5 ×1.5 公分）
    併擦傷（0. 2公分×0.2 公分）、血腫（1 ×1 公分）及左
    手第4 、5 根手指遠端伸肌腱損傷等傷害，被告乙○○拉扯
    中同受有肘、前臂及腕之表淺損傷、磨損或擦傷、胸壁挫傷
    ；被告丁○○受有肘、前臂及腕之表淺損傷、磨損或擦傷、
    腹壁挫傷；被告丙○○受有臉、頭皮及頸之挫傷等傷害（被
    告乙○○、丁○○、丙○○3 人受傷部分，均未提出告訴）
    ，因認被告3 人共同涉犯刑法第277 條第1 項之普通傷害罪
    嫌等語。
二、證據能力之審查：
  (一)按被告以外之人於審判外之陳述，雖不符刑事訴訟法第159
    條之1至第159條之4等4條之規定（即傳聞法則例外得為證據
    之情形），而經當事人於審判程序同意作為證據，法院審酌
    該言詞陳述或書面陳述作成時之情況，認為適當者，亦得為
    證據；又當事人、代理人或辯護人於法院調查證據時，知有
    第159條第1項不得為證據之情形，而未於言詞辯論終結前聲
    明異議者，視為有前項之同意，刑事訴訟法第159條之5定有
    明文。
  (二)查卷附之證人甲○○於偵查中之證述、錄音光碟片2片、錄
    音譯文、高雄市立聯合醫院診斷書1紙、函及病歷表、告訴
    人傷勢照片2張、財團法人天主教聖功醫院診斷證明書3紙、
    函及病歷表、被告3人傷勢照片4張、高雄市政府警察局三民
    第一分局97年12月8日高市警三一分偵字第0970025033號函
    所附公文交辦單、員警工作紀錄簿1份、臺灣高雄地方法院
    檢察署97年12月18日勘驗錄音之筆錄及附件錄音譯文1份、
    高雄市政府地政處三民地政事務所上開住處建物、土地所有
    權狀、高雄市稅捐稽徵處三民分處86年12月6日高市稽三財
    字第55318號函各1紙及土地所有權狀2紙等證據資料，檢察
    官、被告及其辯護人於本院行準備程序時，對於上開證據之
    證據能力，均無意見而未加爭執，嗣於本院審理程序調查上
    開各項證據，提示並告以要旨時，分別請檢察官、被告及其
    辯護人表示意見，然其等均未於言詞辯論終結前聲明異議，
    本院審酌上開各證據作成時之情況，認均與本件待證事實具
    有關聯性，而證人甲○○於偵查中之證述，並無違法取供之
    情形，上開各書證亦無遭變造或偽造之情事，顯見上開證據
    之證明力非明顯過低，衡酌上述各證據，作為本案之證據亦
    屬適當，依刑事訴訟法第159條之5規定規定，認均具有證據
    能力。
三、按犯罪事實應依證據認定之，無證據不得認定犯罪事實；不
    能證明被告犯罪者，應諭知無罪之判決，刑事訴訟法第154
    條第2 項、第301 條第1 項分別定有明文。又認定不利於被
    告之事實，須依積極證據，苟積極證據不足為不利於被告事
    實之認定時，即應為有利於被告之認定，更不必有何有利之
    證據；再犯罪事實之認定，應憑真實之證據，倘證據是否真
    實尚欠明確，自難以擬制推測之方式，為其判斷之基礎；刑
    事訴訟上證明之資料，無論為直接或間接證據，均須達於通
    常一般之人均不致有所懷疑，而得確信其為真實之程度，始
    得據為有罪之認定，若其關於被告是否犯罪之證明未能達此
    程度，而有合理懷疑之存在，致使無從形成有罪之確信，即
    不得遽為不利被告之認定；且以間接證據斷罪時，尤須基於
    該證據在直接關係上所可證明之他項情況事實，本乎推理作
    用足以確證被告有罪，方為合法，不得徒憑主觀上之推想，
    將一般經驗上有利被告之其他合理情況逕予排除（最高法院
    30年上字第816 號、53年台上字第656 號、76年台上字第49
    86號、32年上字第67號判例意旨參照）。又告訴人之告訴，
    係以使被告受刑事訴追為目的，是其陳述是否與事實相符，
    仍應調查其他證據以審認，被害人之陳述如無瑕疵，且就其
    他方面調查又與事實相符，固足採為論罪科刑之基礎，倘其
    陳述尚有瑕疵，而在未究明前，遽採為論罪科刑之根據，即
    難認為適法（最高法院52年台上字第1300號及61年台上字第
    3099號判例意旨參照）。而所謂無瑕疵，係指被害人所為不
    利被告之陳述，與社會上一般生活經驗或卷存其他客觀事實
    並無矛盾而言；另所謂就其他方面調查認與事實相符，非僅
    以所援用之旁證足以證明被害結果為已足，尤須綜合一切積
    極佐證，除認定被告確為加害人之可能外，在推理上無從另
    為其他合理原因之假設，有一不合於此，即不能以被害人之
    陳述作為論斷之證據（最高法院97年度台上字第1595號判決
    意旨參照）。末按，依刑事訴訟法第一百六十一條規定「檢
    察官就被告犯罪事實，應負舉證責任，並指出證明之方法。
    」，因此，檢察官對於起訴之犯罪事實，應負提出證據及說
    服之實質舉證責任。倘其所提出之證據，不足為被告有罪之
    積極證明，或其指出證明之方法，無從說服法院以形成被告
    有罪之心證，基於無罪推定之原則，自應為被告無罪判決之
    諭知（最高法院92年台上字第128號判例意旨參照）。
四、公訴人聲請簡易判決處刑意旨認被告乙○○、丁○○、丙○○等3 人共同涉犯刑法第277 條第1 項之普通傷害罪嫌，無
    非以告訴人即被害人甲○○（下稱告訴人）於偵查中之指證
    、被告黎伯奇提出之錄音光碟片2片、錄音譯文、高雄市立
    聯合醫院97年1月30日告訴人受傷之診斷書、告訴人傷勢照
    片2張、財團法人天主教聖功醫院97年8月6日開立被告3人診
    斷證明書3紙、被告3人傷勢照片4張、高雄市政府警察局三
    民第一分局97年12月8日高市警三一分偵字第0970025033號
    函所附公文交辦單、員警工作紀錄簿1份、臺灣高雄地方法
    院檢察署97年12月18日勘驗錄音之筆錄及附件錄音譯文1份
    、高雄市政府地政處三民地政事務所上開住處建物、土地所
    有權狀、高雄市稅捐稽徵處三民分處86年12 月6日高市稽三
    財字第55318號函各1紙及土地所有權狀2紙等為其主要論據
    。
五、訊據被告乙○○、丁○○、丙○○等3人固不否認有於聲請
    簡易處刑意旨所指上揭時、地，因上揭事由與告訴人發生口
    角、肢體衝突之事實，然堅決否認有何傷害犯行，一致辯稱
    ：當時係告訴人自行前來，要求將該屋賣掉，雙方才找房屋
    仲介來談，仲介走後，告訴人不僅對被告3人言詞挑釁、抓
    狂哭鬧，甚至出手打丁○○、丙○○，手上又拿著鑰匙，手
    腳不停揮動，被告3人為避免告訴人繼續攻擊，才以手阻擋
    告訴人，及拉住告訴人，告訴人的傷可能是拉擋中弄到的，
    但被告3人絕對沒有傷害告訴人的意思，如果有的話，被告3
    人何必將整個過程錄音，又何必報警等語。被告共同選任辯
    護人辯護意旨略以：告訴人於案發時大哭大鬧、主動攻擊被
    告，被告3人不得已，出於正當防衛，只能一面用手、身體
    去阻擋，並一面勸慰告訴人，並無傷害告訴人之故意，倘被
    告3人有如告訴人所指由乙○○、丁○○合力各拉住左、右
    手，再由丙○○拿硬物從告訴人正面打其頭臉，告訴人不可
    能只受如診斷書之輕微傷勢，反而被告3人傷勢較為嚴重之
    情形，況且被告3人若有傷害告訴人之意思，何必錄音，且
    又主動報警，如認被告3人行為構成傷害犯行，主張基於正
    當防衛等語。
六、經查：
  (一)本件被告乙○○係告訴人之亡夫黎正義之胞弟，與告訴人間
    對黎正義之死因及遺產處理方式有所爭執，被告丁○○、丙○○則為兄妹，分別係被告乙○○之子、女，2人共同居住
    在上開住處，適告訴人於97年1月30日，前往該處，要求處
    理該屋產權，渠等4人遂找來房屋仲介商談賣屋事宜，被告
    丁○○同時持具有錄音功能之數位音樂播放器（MPEG AUDIO
    PLAYER3簡稱MP3）將商談過程連續錄音，俟仲介先行離去後
    ，告訴人要求被告交付該屋鑰匙，被告不同意，雙方發生口
    角爭執，進而發生拉扯、阻擋等肢體衝突情形，為警據報趕
    到現場，將渠等帶回警局處理等情，及告訴人、被告3人於
    當晚事後分別前往高雄市立聯合醫院、財團法人天主教聖功
    醫院，經診斷分別受有如上揭聲請簡易判決處刑意旨所載傷
    害之事實，均據被告3人陳述明確，核與證人即告訴人甲○○於偵查中證述之情節，及卷附前揭建物所有權狀、稅捐稽
    徵處函、診斷證明書、傷勢照片、員警工作紀錄簿、錄音勘
    驗筆錄及譯文所載內容等大致相符（見臺灣高雄地方法院檢
    察署97年度他字第5887號卷，下稱他字卷，第4-8、15、27
    頁；97年度調偵字第1256號卷，下稱調偵卷，第4-7、12-13
    、22頁），被告3人於上揭時、地，因上開原因，與告訴人
    發生口角爭執，進而有拉扯、阻擋等肢體衝突，告訴人與被
    告3人身體因而受有前開傷害等事實，固均堪以認定。
  (二)惟查，告訴人身體所受之傷害，臉額部分：係血腫（1.5×
    1.5 公分）併擦傷（0. 2公分×0.2公分）、血腫（1×1公
    分），而左手第4、5根手指部分：則係「疑」遠端伸肌腱損
    傷，此有高雄市立聯合醫院97年1月30日診斷書（見他字卷
    第4頁）及該醫院98年7月16日高市聯醫病字第0980004658號
    函及病歷表（見簡上卷第21-26頁）各一份在卷可稽，告訴
    人左手第4、5根手指所受上揭損傷，經診斷認係「疑似」之
    傷勢，並非確定之傷害，此外告訴人雙手均無驗出受有包括
    被拉扯、爭扎而可能造成之傷勢或其他任何傷勢，此觀上揭
    診斷書及病歷表即明，此一客觀事實，核與告訴人指訴被告
    3 人一起毆打伊之情節，係被告乙○○拉住右手，被告丁○○拉住左手等內容，殊不相符，且上揭勘驗之錄音譯文，亦
    未見告訴人曾經對被告乙○○、丁○○表示「不要拉」等聲
    音反應，其證述內容，已難憑採。
  (三)而告訴人指訴被告丙○○持硬物毆打其臉額部致受有上揭血
    腫、擦傷乙節，按臉額部位在人眼睛視覺之前方或上方，若
    遭到正面攻擊，因可親眼目睹、親身體驗，對行為人所持以
    攻擊之物件及方法手段，理當清晰而歷歷在目，又目睹受攻
    擊之過程，必較真實且深刻而難忘，衡情被告丙○○苟真持
    有某硬物攻擊告訴人正面之臉額部致受傷，告訴人理應能具
    體、明確地描述被告丙○○施暴之工具、手段與被害內容，
    乃告訴人竟自員警據報趕到現場、偵查、原審及迄本院審理
    終結止，始終無法指出係遭被告丙○○以何名稱、種類、形
    狀、大小、顏色之硬物攻擊其正面之臉額部？依上揭日常生
    活經驗之說明，告訴人此部分之指訴，極端悖逆常情，已殊
    啟人疑竇，況前往現場處理之員警亦未發見到或查扣任何疑
    似硬物之任何物件，暨上揭錄音譯文，亦未見告訴人或被告
    3 人出聲表示或指摘被告丙○○有手持硬物攻擊告訴人之情
    節，反而在肢體衝突後，告訴人出聲表示其鑰匙不見了，而
    指摘遭被告等人拿走，旋在地上找到，返還予告訴人等情事
    ，以上分別有上開員警工作紀錄簿及錄音譯文之記載可資佐
    參（見簡上卷第44-5頁、調偵卷第15至16頁），依上開說明
    ，被告丙○○是否有如告訴人所指訴持硬物攻擊告訴人臉額
    部行為，已有疑問，告訴人指訴丙○○持以毆打伊臉額部之
    硬物或工具既不明確，無從與其傷勢特徵，參互勾稽核對，
    以查其此部分之指訴，是否與事實相符，故告訴人此部分之
    指訴，尚乏佐證，而難憑信。
  (四)依前揭高雄市立聯合醫院97年1月30日診斷證明書所示，告
    訴人所受傷害之身體部位，一則在臉額，一則在左手手指伸
    肌處，所受傷害型態，為血腫併擦傷、損傷，傷口面積僅在
    1. 5平方公分、1.0平方公分、0.2平方公分以內，核均係一
    般肢體碰撞、徒手拉扯時常見之傷害，而告訴人臉額部之傷
    口，最大者既僅1.5平方公分、最小者為0.2平方公分，亦與
    人體手指頭截面積大小相近，反而與遭受硬物攻擊通常可能
    造成之傷口面積、傷勢型態，有所差異。另依前揭財團法人
    天主教聖功醫院診斷證明書及被告受傷照片所示，被告3 人
    受傷部位，散布在前肘、前臂、腕、胸壁、腹壁、臉、頭皮
    、頸等多處，均集中在身體之正面，傷勢則呈現磨損、擦傷
    、紅腫等拉扯、阻擋、碰撞可能造成之型態，顯見被告3 人
    所辯以手拉、以身體阻擋告訴人之正面手腳揮擊等語，尚非
    無據。參諸告訴人於案發時係年屆60歲，身高未逾150公分
    之婦女，而被告3人，除乙○○外，均係青壯男女等情，此
    有渠等年籍資料在卷可參（見調偵卷第4頁），倘被告3 人
    有如告訴人所指訴，被告乙○○、丁○○合力拉住告訴人左
    右手後，再由被告丙○○持硬物攻擊其臉額部，即3 人合力
    一起拉、打告訴人之事實，則告訴人豈有僅受上開二部位之
    輕微擦傷、血腫，而施暴者之被告3 人竟無端分別受有上揭
    多處擦挫傷，且傷勢均較告訴人嚴重之理？告訴人之指訴，
    違反常情，殊難置信。
  (五)再查，依上揭案發現場之錄音譯文所示，告訴人因被告等人
    不同意交付系爭房屋鑰匙、手指著告訴人、遭被告丙○○罵
    去吃屎及滾、被告等人持相機拍照、告訴人鑰匙不見等，而
    多次情緒激動大聲哭喊黎正義你死得好冤枉啊！一再主動出
    言：「我為什麼不能進來，我有一半的權利。我為什麼不能
    住這裡，我就是要來住進裡。你還指到我頭上來，我怕你啊
    ！你去死啦！你敢對我說去吃屎喔？你敢講喔？你什麼意思
    啊？我為什麼要滾。你去叫（警察），你最好去叫來，你最
    好現在就叫來。你很厲害嗎，你不是很厲害？我再給你打一
    遍。你罵誰吃屎？你剛罵誰吃屎啊？你拿（鑰匙）要死喔。
    你拿了還說不知道。明明拿走了還說沒有。」等質問、挑釁
    、示威、大聲哭喊之情緒失控情事，在告訴人上揭各次情緒
    失控之言語舉態後，接續之錄音，則出現有被告丁○○多次
    表示：「好了，不要說了，不要說了。」、「不要、不要拉
    我」、「ㄟ！再拉就去警察局」、「再拉就去警察局」、「
    好了啦﹖不要跟她講。」、「不要再吵了」、「不要用了」
    、「不要再講了」、「不要用（理）他，等警察來再說」等
    語；被告乙○○亦多次表示：「好了好了，不要說了」、「
    好了好了」、「不要說了，不要說了」、「不要再拉了」、
    「你還打喔、你還打喔」、「你怎樣這樣把他…你拜託一下
    」、「可以好好講」等語；及被告丙○○多次表示：「你們
    安靜好不好」、「你不要打喔」、「你再打喔」等語（以上
    均見調偵卷第15-16 頁）。按被告3 人在告訴人情緒失控後
    ，或係出言勸阻告訴人「好了好了、勿再說了、勿再吵了、
    可以好好的講、安靜好不好」，或係出言制止告訴人「勿再
    拉了、勿再打了、你拜託一下」，參酌上開錄音譯文顯示案
    發現場所發生之客觀連續始末事實，足徵被告3 人所辯告訴
    人所受傷害係渠等為拉住、阻擋情緒失控之告訴人時所造成
    等語，應較可採。綜上各節所述，告訴人上開指述遭被告3
    人毆打之內容，顯與診斷書及錄音譯文所示之客觀事實有不
    一致之處，其指訴既有瑕疵及矛盾，且無其他證據，足資佐
    證其指訴與客觀事實相符，揆諸前揭最高法院判例意旨之說
    明，自不得採為認定本件被告3 人有觸犯傷害罪之證據。被
    告3 人以前揭情詞置辯，既與常情相符，且與卷內相關事證
    所呈現事實相一致，所辯應屬可採。本件告訴人所受傷害，
    堪認係被告3 人為阻擋告訴人情緒激動下之拉阻動作所造成
    甚明。告訴人片面指述遭被告3 人合力拉住、以硬物毆打造
    成云云，要非可採。被告3 人並無主動攻擊告訴人之行為，
    已詳如上述，則渠等一致辯稱出手拉阻告訴人時，主觀上並
    無傷害告訴人之故意，自非無稽。
  (六)至於，上揭錄音譯文固亦有出現告訴人第一次表示：「你打
    我幹嘛？」、第二次表示：「痛死了，痛死啦，你真的打我
    ，你敢打我，你敢打我」、「你們三個打我一個，你們三個
    打我一個」、「你們三個打我一個，黎正義…你這瘋女人打
    我，你這瘋女人」、第三次表示：「你們三個打我一個」等
    情節。惟查，告訴人上揭第一、二、三次表示「你打我幹嘛
    」、「痛死了、痛死啦，你真的打我」、「你們三個打我一
    個」等部分，其等前後連續對話內容如下：「告訴人質問『
    你要拍（照）誰？』。被告丁○○回稱『坐著』。告訴人稱
    『你打我幹嘛？』。被告丁○○再回稱『坐著，我沒有打你
    ？』。告訴人再問『為什麻拍（照）我，你拍（照）我幹嘛
    ？』。被告丁○○又回稱『這是我們的權利，我們為什麼不
    能照？』。被告丙○○附和稱『對啊』。被告丁○○回稱『
    我怎麼會知道你在那幹嘛？』。告訴人回稱『我會在幹嘛』
    。被告丙○○表示『你不要打喔？』。被告乙○○阻止稱『
    你還打喔，你還打喔，我真的要…』。告訴人強調『我再給
    你打一遍』。被告丙○○又稱『你再打喔』。被告丁○○表
    示『不要用了』。告訴人又質問『你罵誰吃屎？』。被告丁○○勸阻『坐著，坐著，去那邊坐著』。告訴人又質問『你
    剛罵誰吃屎啊？』。被告丙○○回稱『就是你啦！』。告訴
    人反質問『我怎樣，我吃屎喔？』。被告丁○○阻止『不要
    再…』。告訴人大聲哭叫…。被告丁○○阻止『不要再打了
    ，夠了』、『你怎樣，這樣把他…去，你拜託一下』。告訴
    人大聲哭叫『痛死了，痛死啦，你真的打我，你敢打我，你
    敢打我』。被告乙○○回稱『可以好好講，你才會』。告訴
    人哭稱『你們三個打我一個，你們三個打我一個』。被告乙○○反駁稱『誰三個打你一個』。被告丁○○表示『不要用
    他啦，等警察來再說』。告訴人哭稱『你們三個打我一個，
    黎正義…你這瘋女人打我，你這瘋女人』。被告乙○○反駁
    『他並沒有打你』。告訴人又質問『你拿…鑰匙喔』。被告
    乙○○詢問『你有給他拿嗎？』。被告丙○○答稱『我不知
    道啊』。告訴人反質稱『你拿了還說不知道』。被告丁○○
    回答稱『沒有人拿你的鑰匙』。被告乙○○再詢問『看有沒
    有在那邊。』。告訴人再質問『你有看到，明明拿走了還說
    沒有』。被告丙○○答稱『我不曉得啊』。告訴人又稱『你
    們三個打我一個』。被告丙○○表示『（鑰匙）在這啦！』
    。被告丁○○表示『拿去，拿去，拿去』。告訴人又大聲哭
    喊…黎正義，你死得好冤枉啊』」等，依上開雙方彼此間之
    對話內容，參互以觀，第一部分，被告丁○○要拍照，僅呈
    現叫告訴人坐著之言語，告訴人突稱你打我幹嘛，被告丁○○回答我沒有打你，立即加以否認及澄清，告訴人並無就其
    稱被打部分再為爭執或主張之對話出現，核此部分，尚難僅
    憑告訴人「你打我幹嘛」一句話，即認被告丁○○有毆打告
    訴人之事實。第二部分，則係延續被告要拍照之事，雙方起
    爭執，依被告丙○○、乙○○首先表示「你不要打喔、你還
    打喔，我真的要…」、告訴人緊接著挑釁地稱「我再給你打
    一遍」等語，足認係告訴人先出手打人，被告僅係被動阻止
    ，旋告訴人又挑釁質問「你罵誰吃屎？你剛罵誰吃屎啊？」
    ，被告丙○○不甘示弱反擊稱「就是你啦」，告訴人即大怒
    「我怎樣，我吃屎喔」，旋即大聲哭叫，被告丁○○立即阻
    止稱「不要再打了，夠了」，被告乙○○亦阻止並請求稱「
    你怎樣，這樣把他…去，你拜託一下」，顯見係告訴人故意
    挑釁，結果遭被告丙○○言詞反擊後，情緒失控大聲哭叫並
    出手打人甚明。此後，告訴人始大聲哭叫「痛死了，痛死啦
    ，你真的打我，你敢打我，你敢打我』，被告乙○○回稱『
    可以好好講』，已可看出被告等人係以被動方式加予阻擋勸
    止，告訴人又哭稱『你們三個打我一個，你們三個打我一個
    』，被告乙○○立即加予反駁稱『誰三個打你一個』，被告
    丁○○想找警察來處理告訴人而告知其他被告稱『不要用他
    啦，等警察來再說』，告訴人見此又哭稱『你們三個打我一
    個，黎正義…你這瘋女人打我，你這瘋女人』，被告乙○○
    聞言，又立即反駁『她（丙○○）並沒有打你』。由上述連
    續錄音之內容，始末情節相比對，足徵告訴人先情緒失控打
    人，遭阻檔勸止再哭喊「痛死了、你真的打我、你敢打我、
    你們三個打我一個」等語甚明，參諸被告3 人於上開衝突中
    ，係處於被動阻擋勸止告訴人勿再攻擊等情，此已詳如前揭
    所論述，職是，自不得徒憑告訴人片面哭喊指稱你們三個打
    我一個云云，即推認被告3 人有故意毆打告訴人。第三部分
    ，則係被告等人在遭告訴人質疑拿走告訴人鑰匙時，一同幫
    告訴人找尋中，告訴人突喊出「你們三個打我一個」，結果
    被告丙○○恰巧尋獲鑰匙表示「在這啦﹗」，被告丁○○馬
    上將鑰匙交給告訴人連稱「拿去、拿去、拿去」等語，告訴
    人竟馬上大聲哭喊「黎正義，你死得好冤枉啊」，凡此告訴
    人異乎常情之情緒、行舉反應及刻意以黎正義之死大哭大叫
    冤枉等情狀，益徵告訴人喊稱「你們三個打我一個」，洵屬
    個人之刻意表現，不得資引為不利被告有犯傷害罪之認定。
    告訴人之代理人及公訴人均引上揭錄音譯文有告訴人喊稱「
    你幹嘛打我。痛死了，痛死了，你真的打我，你敢打我，你
    敢打我。你們三個打我一個。」等語，並以錄音係被告所錄
    ，告訴人不知有錄音下，真實喊出被打之情況，應堪採信云
    云，依上揭各節所論述，尚非可採。
  (七)另查，被告丁○○於房屋仲介在場與雙方商談系爭房屋出售
    事宜開始，至本案發生終了，持MP3將談話、爭吵、衝突等
    過程，全程連續錄音，並非僅專為本案口角爭執、肢體衝突
    之部分，進行錄音蒐證，此有上開錄音勘驗筆錄及譯文全文
    可憑。又關於本案係何人報警處理一事，經原審函詢高雄市
    政府警察局三民第一分局，據該局覆函表示係有人撥打該分
    局長明派出所外線電話報案，至於報案人之身分並無紀錄等
    語，此有上開高雄市政府警察局三民第一分局97年12月8日
    高市警三一分偵字第0970025033號函所附公文交辦單、員警
    工作紀錄簿1份附卷可稽（見簡上卷第44-45頁），足認本件
    確係有人向警察機關報案，經警到場處理，並非員警巡邏中
    或臨檢時偶然發現。而被告3人迭於偵查、原審審理中（見
    調偵卷第5頁、審簡卷第13頁背面、簡上卷第7頁）均一再表
    示被告丁○○於案發時，有以行動電話向警報案，此核與上
    開錄音譯文顯示被告3人於案發時接續向告訴人表示「要報
    警處理、已報警處理、等警察來、警察到否」等語相符（見
    調偵卷第16頁）。而本案發時，現場既僅有被告3人及告訴
    人，並無其他之人在場，準此，堪認員警之所以獲報到場處
    理，應係在場之人即被告丁○○報警無訛。按被告丁○○持
    錄音機錄音，係始自雙方與仲介協商系爭房屋出售事宜，且
    雙方與仲介商談時間非短，而雙方在仲介離開後，始發生爭
    執並進而有肢體衝突情形，顯見並非被告3人預謀與告訴人
    爭吵衝突而故意事先備妥錄音蒐證設備，此觀事後被告3人
    均未主動持憑上開錄音及診斷書等證據，對告訴人提出傷害
    之告訴即明。衡諸常情，倘被告3人具有傷害或誣蔑告訴人
    之犯罪意思，當不至於對自己之犯行，錄音留下犯罪證據，
    且在案發現場，竟主動報請警察到場偵辦渠等犯行之理？
    參以本件告訴人就其夫黎正義之死因及遺產處理方式，與被
    告3人間迭有爭議（已如前述），告訴人指責被告乙○○在
    渠等先母黎李緞妹甫過世後未滿一年內處理渠等先父黎曾金
    之墓，認此一違反習俗行為，因而導致黎正義在廈門機場驟
    逝，以及被告丁○○、丙○○於案發時所住之上址房屋所有
    權人係告訴人與被告乙○○共有（此有土地所有權狀1份附
    卷可稽，見他字卷第5-7頁、調偵卷第5頁、簡上卷第114-11
    6頁），告訴人認所有權被侵害，致告訴人一再表示其因上
    開情事，內心深感痛苦等情，足見告訴人心理狀態上對被告
    3人多有不滿，進而指責埋怨被告3人，致爭執時情緒失控，
    指摘、質問被告3人之不是，並進而以言行挑釁、示威被告3
    人（見前揭錄音譯文），反觀被告3人，僅有被告丙○○1人
    曾罵告訴人去吃屎或滾，其餘被告2人均屢次或勸告訴人坐
    著、不要再吵、好好講，或阻止告訴人不要再拉、不要再打
    ，或報請警察前來處理等情，均處於被動勸導、阻擋之地位
    ，依上開客觀事證觀察，足認被告3人主觀上並無主動欲與
    告訴人爭吵、肢體衝突之意思甚明。被告3人辯稱阻擋告訴
    人拉打而相互拉扯之行為，並無傷害之故意，堪以採信。
  (八)綜上各節所述，參互勾稽引證，並審酌上開各客觀事證所顯
    示之案發現場事實真相、告訴人與被告3人所受之傷害、雙
    方爭執之動機、情緒失控及挑釁之主被動情形、互相拉扯之
    原因、連續錄音之過程及被告丁○○報警處理等各情，實無
    從認定被告3人在主觀上有何傷害告訴人之犯意，亦無從認
    被告3人有何傷害告訴人之犯意聯絡，本件被告3人係為阻擋
    、拉住告訴人對渠等之拉、打行為，而造成告訴人上開傷害
    ，渠等主觀上並無傷害告訴人之犯意，自無從依告訴人上揭
    有瑕疵及矛盾之指訴，遽以認定被告3人有傷害之犯行。
  (九)末按，刑法第23條：「對於現在不法之侵害，而出於防衛自
    己或他人權利之行為，不罰。」，係刑法上明文規定具有阻
    卻違法事由而不予處罰之規定，然如僅認缺乏證據足以證明
    被告有犯罪之故意，則屬不能證明被告犯罪，而非行為不罰
    之範疇，自無適用阻卻違法相關正當防衛規定之餘地（最高
    法院89年度台上字第2373號判決意旨參照）。本件被告3人
    在客觀上既無傷害告訴人之故意，屬不能證明被告犯罪之範
    疇，故無再論究本件被告3人是否具有正當防衛之阻卻違法
    事由而不予處罰之必要，被告共同選任辯護人主張被告3人
    之行為係正當防衛云云，實非的論，而不可採。此外，刑法
    第14條所規定之過失，以按其情節應注意，並能注意，而不
    注意者為構成要件；又若對於構成犯罪之事實，預見其能發
    生而確信其不發生者，以過失論。查本件係因告訴人對被告
    3 人有拉、打行為，被告3 人為阻擋告訴人，將告訴人分開
    ，勢必使力，且與告訴人有肢體接觸，是衡諸上開情節，實
    無法苛責被告3 人能注意肢體不要碰觸到告訴人，本件被告
    3 人之行為，與過失犯之構成要件有間。公訴人認被告3 人
    之行為，縱不構成故意傷害罪名，亦構成過失傷害罪名云云
    ，容有誤會，併予指明。
七、綜上所述，公訴人所提出之證據及所持之前開論據，不足為
    被告3人有共同涉犯普通傷害罪之積極證明，而其指出證明
    之方法，尚未達於通常一般之人不致有所懷疑，而得確信其
    為真實之程度，既仍存有合理之懷疑，無從說服本院以形成
    被告3人有罪之心證，此外，復查無其他積極證據足資證明
    被告3人有何普通傷害之犯行，揆諸前揭法條及判例意旨，
    即不能證明被告3人犯傷害罪，基於無罪推定之原則，自應
    為被告3人無罪判決之諭知。
八、原審以不能證明被告3人犯傷害罪，而為被告無罪之諭知，
    核無違誤；公訴人上訴意旨，猶執前詞，以被告亦有罵告訴
    人「去死或去吃屎」等挑釁及爭吵之舉，原審認被告無挑釁
    之舉動，顯有錯誤；員警工作記錄簿上已記明雙方均有拉扯
    及辱罵，雙方在盛怒激烈爭吵中，被告對告訴人發生左拉右
    扯的肢體抗衡動作，被告3人可預見告訴人將因此受傷，仍
    執意為之，何能謂無傷害之犯意？傷害犯行樣態百出，原審
    徒以告訴人指訴存有瑕疵而全盤不採，顯有不當；錄音譯文
    中，告訴人當場稱：「痛死了，痛死了，你真的打我，你敢
    打我，你敢打我」等語，告訴人係遭被告3人所錄音，其情
    緒激動下立即反應出之言語，真實性甚高，何以不可採，原
    審未見說明，理由顯然不備等，指摘原判決不當，請求撤銷
    改判，核均無理由，已詳如前述，應予駁回。
據上論斷，應依刑事訴訟法第368條，判決如主文。
本案經檢察官郭振昌到庭執行職務。
中    華    民    國    98    年    12    月    14   日
                  刑事第五庭    審判長法  官  曾永宗
                                      法  官  任森銓
                                      法  官  鍾宗霖
以上正本證明與原本無異。
本判決不得上訴。
中    華    民    國    98    年    12    月    14    日
                                      書記官  黎  珍


司法院資訊處製作；財團法人民間司法改革基金會備份。
